【裁判字號】    98,易,1687
【裁判日期】    980928
【裁判案由】    毒品危害防制條例
【裁判全文】
臺灣板橋地方法院刑事判決              98年度易字第1687號
公  訴  人  臺灣板橋地方法院檢察署檢察官
被      告  甲○○
上列被告因違反毒品危害防制條例案件，經檢察官提起公訴（98
年度毒偵字第2845號），本院依簡式審判程序判決如下：
    主  文
甲○○施用第二級毒品，累犯，處有期徒刑陸月，如易科罰金，
以新臺幣壹仟元折算壹日。
    事  實
一、甲○○前曾因施用毒品案件，經臺灣臺北地方法院87年度毒
    聲字第174 號裁定送觀察、勒戒後，因認無繼續施用毒品之
    傾向，於87年7 月4 日觀察、勒戒執行完畢釋放出所，並經
    臺灣臺北地方法院檢察署檢察官於以87年度偵字第12123 號
    案件為不起訴處分確定；復因施用第二級毒品案件，經臺灣
    臺北地方法院以87年度毒聲字第1381號裁定送觀察、勒戒後
    ，因認有繼續施用毒品之傾向，再經同上法院以88年度毒聲
    字第1030號裁定令入戒治處所施以強制戒治，嗣因戒治成效
    良好，又經同上法院以88年度毒聲字第2388號裁定停止戒治
    ，所餘戒治期間付保護管束，於88年10月25日出所，復因違
    反保護管束事項情節重大，經同上法院以89年度毒聲字第
    742 號裁定撤銷停止戒治，令入戒治處所施以強制戒治，於
    90年7 月17日入所戒治，於91年1 月2 日戒治期滿執行完畢
    ，另並經檢察官提起公訴，經臺灣臺北地方法院以90年度易
    字第1437號判處有期徒刑8 月、7 月，應執行有期徒刑1 年
    2 月，經臺灣高等法院以90年度上易字4287號駁回上訴確定
    。又因施用第二級毒品案件，經臺灣臺東地方法院以92年度
    毒聲字第139 號裁定令入戒治處所施以強制戒治，嗣於93年
    1 月9 日因毒品危害防制條例修正而釋放出所，另並經檢察
    官提起公訴，經臺灣臺東地方法院以92年度易字第180 號判
    處有期徒刑7 月確定，並與所犯持有第一級毒品案件，經臺
    灣臺北地方法院以91年度簡字第3928號判處有期徒刑4 月確
    定一案，裁定定應執行刑為有期徒刑10月，再與前述所處有
    期徒刑1 年2 月接續執行，於94年2 月2 日假釋出監付保護
    管束，於94年4 月1 日保護管束期滿未經撤銷假釋，視為已
    執行完畢。其後再因施用第二級毒品案件，經臺灣高等法院
    以96年度上易字第1542號判處有期徒刑6 月確定。又因施用
    第一級毒品案件，經本院以96年度訴字第1365號判處有期徒
    刑10月，減為有期徒刑5 月，並經臺灣高等法院以96年度上
    訴字第4602號案件駁回上訴確定，上開2 罪並經裁定定應執
    行刑為有期徒刑9 月，於98年1 月2 日執行完畢。
二、詎甲○○仍不知悔改，復基於施用第二級毒品甲基安非他命
    之犯意，於98年4 月8 日某時，在臺北縣板橋市○○街13巷
    30號之3 居所，以將甲基安非他命置於吸食器以火燒烤產生
    煙霧之方式，施用第二級毒品甲基安非他命1 次。嗣於同日
    20時許，在上址為警查獲，並扣得吸食器2 組與甲基安非他
    命殘渣袋6 個。
三、案經臺北縣政府警察局新莊分局報告臺灣板橋地方法院檢察
    署檢察官偵查起訴。
    理  由
一、本院於準備程序進行中，被告甲○○就被訴事實為有罪之陳
    述，經告知被告簡式審判程序之旨，並聽取公訴人及被告之
    意見後，裁定進行簡式審判程序。
二、前揭事實，業據被告在本院審理時坦承不諱，且被告經警查
    獲後所採集之尿液，經送請檢驗之結果，確呈安非他命類陽
    性反應，有臺灣檢驗科技股份有限公司98年4 月23日濫用藥
    物檢驗報告1 份附卷可稽。是堪認被告自白施用第二級毒品
    甲基安非他命應與事實相符。復按，施用第一、二級毒品為
    犯罪行為，毒品危害防制條例第10條定有處罰明文。故施用
    第一、二級毒品者，依前揭規定本應科以刑罰。惟基於刑事
    政策，對合於一定條件之施用者，則依同條例第20條、第23
    條之規定，施以觀察、勒戒及強制戒治之保安處分。該條例
    於92年7 月9日 修正公布，自93年1 月9 日施行，其中第20
    條、第23條將施用毒品之刑事處遇程序，區分為「初犯」、
    「5 年內再犯」及「5 年後再犯」。依其立法理由之說明：
    「初犯」，經觀察、勒戒或強制戒治後，應為不起訴處分或
    不付審理之裁定；經觀察、勒戒或強制戒治執行完畢釋放後
    ，「5 年內再犯」者，因其再犯率甚高，原實施之觀察、勒
    戒及強制戒治既已無法收其實效，爰依法追訴或裁定交付審
    理。至於經觀察、勒戒或強制戒治執行完畢釋放後，「5 年
    後再犯」者，前所實施之觀察、勒戒或強制戒治已足以遮斷
    其施用毒品之毒癮，為期自新及協助其斷除毒癮，仍適用「
    初犯」規定，先經觀察、勒戒或強制戒治之程序。從而依修
    正後之規定，僅限於「初犯」及「5 年後再犯」2 種情形，
    始應先經觀察、勒戒或強制戒治程序。倘被告於5 年內已再
    犯，經依法追訴處罰，縱其第3 次（或第3 次以上）再度施
    用毒品之時間，在初犯經觀察、勒戒或強制戒治執行完畢釋
    放5 年以後，已不合於「5 年後再犯」之規定，且因已於「
    5 年內再犯」，顯見其再犯率甚高，原實施觀察、勒戒或強
    制戒治，已無法收其實效，即應依該條例第10條處罰。至於
    第3 次（或第3 次以上）施用毒品之時間，是否宜有期間限
    制？以多久為適宜？則分屬刑事政策、專門醫學之範圍，非
    審判機關所能決定，有待循立法途徑解決（最高法院97年度
    第5 次刑事庭會議決議、最高法院97年度臺非字第527 號、
    97年度臺非字第585 號判決意旨參照）。查被告前曾因施用
    毒品受有事實欄第1 項所載之觀察、勒戒及強制戒治暨科刑
    情形，有臺灣高等法院被告前案紀錄表1 份附卷可稽。參諸
    前開說明，被告本件施用第二級毒品之時間，雖均距離強制
    戒治執行完畢已逾5 年，惟其前既已於5 年內再犯施用毒品
    案件，依前揭最高法院刑事庭會議決議，被告本件施用第二
    級毒品甲基安非他命之行為，已不合於「5 年後再犯」之規
    定，均不得適用觀察、勒戒或強制戒治之程序，而應逕行追
    訴處罰。是本件事證明確，其犯行堪予認定，應予依法論科
    。
三、按甲基安非他命係屬毒品危害防制條例第2 條第2 項第2 款
    所規定之第二級毒品，被告持有甲基安非他命之低度行為，
    應為施用之高度行為所吸收，不另論罪，核被告所為，係犯
    毒品危害防制條例第10條第2 項之施用第二級毒品罪。末查
    ，被告前曾受有如事實欄第1 項所載之犯罪科刑及執行情形
    ，有臺灣高等法院被告前案紀錄表1 份在卷可憑，其於受有
    期徒刑之執行完畢後，5 年以內故意再犯本件有期徒刑以上
    之罪，為累犯，應依刑法第47條第1 項之規定加重其刑。爰
    審酌被告前已因施用毒品經觀察、勒戒後而獲不起訴處分之
    寬典，並因施用第二級毒品經強制戒治及遭多次判刑在案，
    猶應知所惕勵，對於施用毒品之違法性及可罰性，應有明確
    而強烈之認識，詎其不知悛悔，復行施用甲基安非他命，戕
    害自己身心健康，兼衡其智識程度、犯罪動機、目的、犯罪
    後自承施用毒品之態度等一切情狀，量處如主文所示之刑，
    並諭知易科罰金之折算標準。至扣案之吸食器2 組及甲基安
    非他命殘渣袋6 個，被告在本院審理時供稱：上開扣案物均
    非伊所有之物，在張四維房間扣得之吸食器1 組及殘渣袋5
    個係屬張四維所有，而在伊房間內扣得之吸食器1 組及殘渣
    袋1 個，是先前房客留在櫃子內的等語，核與同時為警查獲
    之張四維在偵查中供述情節相符，則上開扣案物既非屬被告
    所有之物，且與被告本案犯罪無涉，自毋庸併予宣告沒收，
    附此敘明。
據上論斷，應依刑事訴訟法第273 條之1 第1 項、第299 條第1
項前段，毒品危害防制條例第10條第2 項，刑法第11條前段、第
47條第1 項、第41條第1 項前段，判決如主文。
本案經檢察官林慈雁到庭執行職務。
中    華    民    國    98    年    9     月    28    日
                    刑事第十三庭  法  官  王士珮
以上正本證明與原本無異
如不服本判決應於送達後10日內向本院提出上訴狀
                                  書記官  金和國
中    華    民    國    98    年    9     月    28    日
附錄本案論罪科刑法條全文：
毒品危害防制條例第十條
施用第一級毒品者，處六月以上五年以下有期徒刑。
施用第二級毒品者，處三年以下有期徒刑。


司法院資訊處製作；財團法人民間司法改革基金會備份。
